臺灣臺北地方法院刑事判決
110年度審易字第1930號
公  訴  人  臺灣臺北地方檢察署檢察官
被      告  李雲章



上列被告因侵占遺失物案件，經檢察官提起公訴（110年度偵字
第27000號），本院判決如下：
    主  文
李雲章犯侵占遺失物罪，處罰金新臺幣壹萬肆仟元，如易服勞役
，以新臺幣壹仟元折算壹日。
未扣案之犯罪所得新臺幣貳萬捌佰元沒收，於全部或一部不能沒
收或不宜執行沒收時，追徵其價額。
    事  實
一、李雲章於民國110年7月30日下午3時10至13分許之間某時（
    起訴書誤植為15分），在○○市○○區○○路000巷0號對面花圃石
    台上，見其上放置有王阿員所有而於同日下午3時10分許遺
    落於該處之黑色側背包1只（下稱本案側背包，內有新臺幣
    【下同】2萬800元【下稱本案款項】及悠遊卡1張，上開三
    者合稱本案財物），遂將本案側背包拾走，並於翻看包內後
    ，基於侵占遺失物之犯意，意圖為自己不法之所有，將本案
    財物侵占入己。嗣王阿員發覺本案財物遺失後，隨即報警處
    理，經員警於當日下午調閱案發現場監視器錄影畫面查悉李
    雲章身分，並通知李雲章到派出所說明案情，李雲章始交出
    黑色側背包及悠遊卡供員警查扣。
二、案經王阿員訴由臺北市政府警察局信義分局報請臺灣臺北地
    方檢察署檢察官偵查後起訴。
    理  由
壹、證據能力部分：
    本案據以認定事實之供述證據，公訴人及被告李雲章於本院
    言詞辯論終結前均未爭執其證據能力，經審酌該等證據之取
    得並無違法，且與本案待證事實具有關聯性，依刑事訴訟法
    第159條之5之規定，自有證據能力；至非供述證據部分，與
    本案事實具自然關聯性，且非公務員違背法定程序所取得，
    依同法第158條之4規定反面解釋，亦具證據能力。
貳、實體部分：
一、認定事實所憑之證據及理由：　　
　　訊據被告固坦承有於前揭時、地，拾獲告訴人王阿員遺失之
    本案側背包，且袋內有悠遊卡1張，惟矢口否認有何侵占遺
    失物犯行，並辯稱：我拾獲告訴人之側背包時，袋內僅有悠
    遊卡，並無本案款項云云。經查：
  ㈠告訴人於110年7月30日下午3時10分許，離開前揭花圃石台時
    ，疏未將原置其上之本案側背包取走而遺留於該處，嗣於同
    日下午3時10至13分許之間某時，被告行經前揭花圃石台時
    ，逕將本案側背包拾走，後於同日下午4時40分許，被告經
    員警通知至臺北市政府警察局信義分局五分埔派出所說明，
    並交付本案側背包及悠遊卡予員警查扣等情，業據被告於本
    院審理時坦認無誤（見本院110年度審易字第1930號卷【下
    稱審易字卷】第43至44頁），核與證人即告訴人於偵查及本
    院審理時之指證情節相符（見臺灣臺北地方檢察署109年度
    偵字第27000號卷【下稱偵字卷】第73至74頁，審易字卷第4
    4頁），且有前揭花圃石台周邊於案發前、後之監視器錄影
    檔案光碟暨影像截圖、本案側背包放置於被告之腳踏車置物
    籃之照片、臺北市政府警察局信義分局扣押筆錄及扣押物品
    目錄表在卷可參（見偵字卷第25至33、45至51頁），首堪認
    定。
　㈡而告訴人所遺留之本案側背包內，除悠遊卡之外，尚有告訴
    人於案發當日下午2時18分所提領欲用以繳房租之2萬元及現
    金800元，除經告訴人於警詢及偵查中指證不移（見偵字卷
    第21、73至74頁），且有告訴人元大銀行忠孝分行之帳戶（
    帳號詳卷）存摺封面及內頁、元大銀行110年11月29日元銀
    字第1100018210號函所附之前揭帳戶於案發當日之交易明細
    可證（見偵字卷第77、79頁，審易字卷第21、23頁），衡諸
    本案款項數額甚高，且用途特定，提款時間距離告訴人將本
    案財物遺落於花圃石台上之時間甚近，不致有記憶錯誤或誤
    記數額之可能，足認告訴人於前揭時、地將本案側背包遺留
    於花圃石台時，側背包內除悠遊卡之外，確實尚有本案款項
    無誤。
　㈢又據前引花圃石台周邊於案發前、後之監視器錄影影像截圖
    所示，並參酌被告之前揭供述及告訴人之前揭指述可知，自
    告訴人將本案財物遺落於花圃石台至被告拾走為止，僅有3
    分鐘以內之極短間隔，堪信該期間並無他人靠近並取走側背
    包內財物，故被告拾走側背包時，袋內確有本案款項無誤。
    又本院於審理時勘驗被告拾得本案側背包後之該日下午3時1
    8分起之監視器錄影檔案所示，可見被告一隻手拿著側背包
    邊步行，止步站立低頭以另一隻手翻動查看包包數秒後繼續
    步行，被告一隻手從包包取出後，「手中握有紙狀物，被告
    復低頭查看包包，將包包拉上拉鍊，抱、夾於腋下步行離開
    」等情，有勘驗筆錄可佐（見審易字卷第43頁），則被告既
    有翻看側背包財物，必然知悉其內有本案款項之存在。
　㈣而被告拾得本案側背包後，先騎乘自行車前往松德路上之家
    樂福超市，路程約15至20分鐘，買米、泡麵、罐頭等生活用
    品，費時約20分鐘，嗣回到住處隔壁之彩券行找朋友聊天，
    費時約10數分鐘，其後員警前來詢問其有無拾得本案側背包
    ，至於五分埔派出所離其拾得本案側背包之地點則僅距離15
    分鐘自行車車程等情，業據被告於本院審理時供承在卷（見
    審易字卷第43、47頁），被告既為有一定智識程度及社會經
    驗之人，自應深知拾獲他人財物後應儘速交由警方處理或歸
    還失主之基本道理，若被告無意侵占本案財物，其於拾得後
    直接騎車至鄰近之五分埔派出所將之交予員警或逕行放置於
    派出所外即可，豈有翻看側背包內物品後，反而將之攜往超
    市購物，復攜往與友人聊天之彩券行之理。而被告若有心侵
    占側背包內財物，為掩飾犯行而僅取其中價值高且花用便利
    之本案款項，製造其僅為單純拾獲側背包者之假象，亦不違
    犯罪常態，是本案財物確遭被告不法侵占入己，已可認定。
    被告前揭所辯，無非卸責，實無足採。
　㈤綜上所述，本案事證明確，被告犯行堪以認定，應予依法論
    科。　
二、論罪科刑：
　㈠法律適用：
    核被告所為，係犯刑法第337條之侵占遺失物罪。　　　　
　㈡量刑審酌：
    爰以行為人之責任為基礎，審酌被告正值壯年，不思以己力
    賺取錢財，僅因一時貪念即侵占告訴人遺失之本案財物，法
    治觀念薄弱，且本案竊得財物價值非低，被告更迄未賠償告
    訴人所受損害，實難寬貸，兼衡其於審理時自述高中畢業之
    智識程度、現販售彩券、刮刮樂為業，未婚等生活狀況（見
    審易字卷第48頁），暨其犯罪動機、目的及手段等一切情狀
    ，量處如主文所示之刑，並諭知易服勞役之折算標準，以資
    懲儆。　
三、沒收之說明：
    又被告侵占之本案財物為本案犯行之犯罪所得，除本案側背
    包及悠遊卡部分，據卷附贓物認領保管單可知已發還告訴人
    之外（見偵字卷第53頁），本案款項既未實際賠償告訴人，
    自應依同法第38條之1第1項前段及同條第3項之規定，宣告
    沒收，於全部或一部不能沒收或不宜執行沒收時，追徵其價
    額。 
據上論斷，應依刑事訴訟法第299條第1項前段（依法院辦理刑事
訴訟案件應行注意事項第159點，判決書據上論結部分，得僅引
用應適用之程序法條），判決如主文。
本案經檢察官江文君提起公訴，檢察官張友寧到庭執行職務。
中　　華　　民　　國　　111 　年　　1 　　月　　19　　日
　　　　　　　　　刑事第二十庭  法　官　賴鵬年
以上正本證明與原本無異。 
如不服本判決應於收受送達後20日內向本院提出上訴書狀，並應
敘述具體理由；其未敘述上訴理由者，應於上訴期間屆滿後20日
內向本院補提理由書（均須按他造當事人之人數附繕本）「切勿
逕送上級法院」。告訴人或被害人如對於本判決不服者，應具備
理由請求檢察官上訴，其上訴期間之計算係以檢察官收受判決正
本之日期為準。 因疫情而遲誤不變期間，得向法院聲請回復原
狀。
                                 書記官　萬可欣
中　　華　　民　　國　　111 　年　　1 　　月　　19　　日
附錄本案論罪科刑法條全文：
中華民國刑法第337條
意圖為自己或第三人不法之所有，而侵占遺失物、漂流物或其他
離本人所持有之物者，處1萬5千元以下罰金。